臺灣高等法院刑事判決　　　　　　　 99年度交上易字第314號
上　訴　人　臺灣臺北地方法院檢察署檢察官
被　　　告　莊龍山
上列上訴人因被告犯過失傷害罪案件，不服臺灣臺北地方法院99
年度交易字第542 號，中華民國99年9 月27日第一審判決（起訴
案號：臺灣臺北地方法院檢察署99年度調偵字第870 號），提起
上訴，本院判決如下：
    主  文
原判決撤銷。
莊龍山從事業務之人，因業務上之過失傷害人致重傷，處有期徒
刑陸月，如易科罰金，以新臺幣壹仟元折算壹日。
    事  實
一、莊龍山係計程車司機，平日以駕駛計程車為業，為從事駕駛
    業務之人。其於民國99年3月19日8時30分許，駕駛車牌號碼
    312-B7 號營業用小客車，沿臺北市○○區○○路1段由南往
    北方向行駛，行經中華路與衡陽路交岔路口時，欲從第4 車
    道變換車道至外側車道，以行駛至路旁之計程車招呼站。其
    本應注意汽車除遇突發狀況必須減速外，不得任意驟然減速
    ；汽車在同向二車道以上之道路（車道數計算，不含車種專
    用車道、機車優先道及慢車道），除應依標誌或標線之指示
    行駛外，變換車道時，應讓直行車先行，並注意安全距離。
    依當時情況，又無不能注意之情形下，竟疏未注意及此，即
    率爾變換車道，並斜停於道路中間，等待駛進路旁之計程車
    招呼站，適有曾惠蘭騎乘車牌號碼NR2-538 號重型機車，同
    向直行駛至該處，亦疏未注意車前狀況，致煞避不及，所騎
    乘之機車頭擦撞莊龍山所駕駛之上開營業小客車右側車身，
    造成曾惠蘭人車倒地，受有右側硬腦膜下血腫併瀰散性腦水
    腫、遲發性腦內血腫、顱骨骨折、右側鎖骨骨折、肺炎、左
    側鎖骨骨折等傷勢，並因該等傷勢致中樞神經功能障礙、高
    階腦部功能障礙（思考力、判斷力、記憶力缺損）、日常生
    活功能執行困難之重傷害。
二、案經被害人曾惠蘭訴由臺北市政府警察局中正第一分局報告
    臺灣臺北地方法院檢察署檢察官偵查起訴。
    理  由
一、本件被告莊龍山（簡稱被告）所犯非死刑、無期徒刑或最輕
    本刑有期徒刑3 年以上之罪，亦非高等法院管轄第一審案件
    ，且被告就被訴事實為有罪之陳述，經審判長告知被告簡式
    審判程序之旨，並聽取檢察官、被告之意見後，爰裁定進行
    簡式審判程序，是本件之證據調查，依刑事訴訟法第273 條
    之2 規定，不受同法第159 條第1 項、第161 條之2 、第16
    1 條之3 、第163 條之1 及第164 條至第170 條規定之限制
    ，合先敘明。
二、上開犯罪事實，業據被告於本院審理時坦承不諱，核與被害
    人即告訴人曾惠蘭於偵查中及本院審理時指訴之情節相符，
    並有臺北市政府警察局中正一分局交通分隊道路交通事故現
    場圖、交通事故談話紀錄表、道路交通事故補充資料表、車
    禍現場及車損照片（見偵查卷第18頁至第21頁、第23頁至第
    26頁）及道路交通事故調查報告表(一)、(二)（見原審卷第16頁
    至第17頁）等在卷可佐，足認被告前揭任意性之自白確與事
    實相符，堪予採信。
三、按汽車在同向二車道以上之道路（車道數計算，不含車種專
    用車道、機車優先道及慢車道），除應依標誌或標線之指示
    行駛外，變換車道時，應讓直行車先行，並注意安全距離；
    汽車除遇突發狀況必須減速外，不得任意驟然減速，道路交
    通安全規則第98條第1項第6款、第94 條第2項前段分別定有
    明文，此為一般駕駛人所具有之交通常識，及駕駛時應注意
    並能注意遵守之事項，被告為領取合格駕駛執照之駕駛人（
    見偵查卷第19頁交通事故談話紀錄表），對此當無不知之理
    。查本件交通事故發生時，係日間晴天，所行經之市區○○
    道路路面乾燥、無缺陷、無障礙物，視距良好，且行車管制
    號誌動作正常，有前揭道路交通事故調查報告表(一)在卷可按
    ，並無不能注意之情事，被告因欲至計程車招呼站載客，竟
    仍疏未注意，違反前揭規定，向右偏行，且本件交通事故發
    生之處，於如本件事發之平日上班時間，本即為車流量大之
    路段，此為公眾所週知之事實，其未預留後方機車反應時間
    ，冒然斜停於車道上，導致本件車禍發生並致告訴人受有前
    揭傷害，足見被告有應注意、能注意而不注意之過失甚明。
    且告訴人所受上開傷害既係因被告之過失所致，被告之過失
    行為與告訴人之傷害結果間，自有相當因果關係。綜上所述
    ，事證已臻明確，被告犯行洵堪認定，應依法論科。
四、又按刑法第10條第4項第6款規定，所謂其他於身體或健康，
    有重大不治或難治之傷害，係指傷害重大且不能治療或難以
    治療而言，有最高法院29年上字第685 號判例意旨可資參照
    。查告訴人因被告之過失行為致其受有右側硬腦膜下血腫併
    瀰散性腦水腫、遲發性腦內血腫、顱骨骨折、右側鎖骨骨折
    、肺炎、左側鎖骨骨折等傷害，經送醫治療後，仍因右側硬
    腦膜下血腫術後併顱骨缺損、左側鎖骨骨折術後等傷勢，致
    中樞神經功能障礙、高階腦部功能障礙（思考力、判斷力、
    記憶力缺損）、日常生活功能執行困難，須24小時專人看護
    等情，有告訴人之臺北市立聯合醫院中興院區診斷證明書5
    份在卷可稽（見偵查卷第11頁、請上卷第2頁至第5頁），本
    院並就上開告訴人所受身體傷勢是否有重大不治或難治之傷
    害一節函詢臺北市立聯合醫院，經臺北市立聯合醫院函覆以
    「曾君因腦部損傷於99 年3月19日送至本院中興院區急診，
    當天接受開顱手術，目前仍留存中樞神經功能障礙。以此傷
    勢及後遺症一般應認定為重大難治之傷害（難以完全恢復正
    常）」，有臺北市立聯合醫院99年11月30日北市醫興字第09
    933920200 號函附卷足憑（見本院卷第21頁），是告訴人之
    中樞神經功能、高階腦部功能及日常生活功能既因車禍而產
    生障礙，足認其身體健康已受有重大難治之傷害，而達重傷
    害程度，應堪認定。
五、另按汽車在同一車道行駛時，除擬超越前車外，後車與前車
    之間應保持隨時可以煞停之距離；前車如須減速暫停，駕駛
    人應預先顯示燈光或手勢告知後車，後車駕駛人應隨時注意
    前車之行動；汽車行駛時，駕駛人應注意車前狀況及兩車併
    行之間隔，並隨時採取必要之安全措施，道路交通安全規則
    第94 條第1項、第2項後段、第3項亦定有明文。本件告訴人
    於上開時、地騎乘上開機車沿道路外側車道行駛之際，疏未
    注意車前狀況，閃煞不及，與被告所駕駛之上開營業小客車
    發生碰撞，致被告所駕駛之上開營業小客車右前車門及葉子
    板因而內凹並有刮痕，告訴人騎乘之上開機車左側踏板則因
    而破裂並有刮痕，右側車身亦有倒地刮痕等情，有前揭臺北
    市政府警察局中正一分局交通分隊道路交通事故現場圖、交
    通事故談話紀錄表、道路交通事故補充資料表、車禍現場及
    車損照片等在卷可稽，顯見告訴人就本案之發生亦與有過失
    ，然此尚不足以解免被告過失之責任，併予敘明。
六、核被告所為，係犯刑法第284 條第2 項後段之業務過失致重
    傷罪。公訴人認被告所為係犯刑法第284 條第2 項前段之業
    務過失傷害罪，尚有未洽，惟因其基本社會事實同一，自應
    依法變更起訴法條。
七、原審以被告事證明確，予以論罪科刑，固非無見，惟被告為
    從事業務之人，其因業務上之過失傷害告訴人致告訴人重傷
    ，應論以刑法第284 條第2 項後段之業務過失致重傷罪，已
    如前述，原審僅認被告成立同條第2 項前段之業務過失傷害
    罪，容有未洽。檢察官依告訴人之請求提起上訴，指摘原判
    決不當，為有理由，應由本院將原判決撤銷改判。爰審酌被
    告並無前科，此有本院被告前案紀錄表在卷可稽，素行尚佳
    、過失之程度、告訴人所受傷害，兼衡被告犯罪後坦承犯行
    ，態度尚屬良好，以及本件車禍後迄今雖尚未與告訴人達成
    和解，惟業已賠償告訴人新臺幣1,692,935 元（見本院卷第
    30頁）等一切情狀，量處如主文第2 項所示之刑及諭知易科
    罰金之折算標準，以示懲儆。至檢察官於原審雖建議量處被
    告有期徒刑8 月，並上訴指摘原判決量刑過輕，惟本院斟酌
    前開犯罪情節、告訴人傷勢情形及被告賠償金額，認前開量
    刑已屬適當，檢察官求刑稍嫌過重，附此敘明。
據上論斷，應依刑事訴訟法第369 條第1 項前段、第364 條、第
300 條、第299 條第1 項前段、第273 條之1 第1 項，刑法第28
4 條第2 項後段、第41條第1 項，刑法施行法第1 條之1 ，判決
如主文。
本案經檢察官何明楨到庭執行職務。
中    華    民    國    100    年    2    月    17    日
                  刑事第十九庭  審判長法  官  鄧振球
                                      法  官  張江澤
                                      法  官  潘翠雪
以上正本證明與原本無異。
不得上訴。
                                      書記官  朱家賢
中    華    民    國    100    年    2    月    17    日
附錄：本案論罪科刑法條全文
中華民國刑法第284條（過失傷害罪）
因過失傷害人者，處6月以下有期徒刑、拘役或5百元以下罰金，
致重傷者，處1年以下有期徒刑、拘役或5百元以下罰金。
從事業務之人，因業務上之過失傷害人者，處1 年以下有期徒刑
、拘役或1 千元以下罰金，致重傷者，處3 年以下有期徒刑、拘
役或2 千元以下罰金。